臺灣臺中地方法院刑事判決
111年度金訴字第598號
公  訴  人  臺灣臺中地方檢察署檢察官
被      告  曾美華


上列被告因違反洗錢防制法等案件，經檢察官提起公訴（110年
度少連偵字第254號），本院判決如下：
    主    文
乙○○幫助犯洗錢防制法第十四條第一項之洗錢罪，處有期徒刑參
月，併科罰金新臺幣貳萬元，罰金如易服勞役，以新臺幣壹仟元
折算壹日。
    犯罪事實
一、乙○○依其一般社會生活之通常經驗，應可知悉一般人均可 
    自行申請金融帳戶使用，如非意圖供犯罪使用，無收取他人
     金融帳戶之必要，並可預見其將金融帳戶提供予真實姓名
    、 年籍不詳之人後，該人將可能藉由該蒐集所得之帳戶作
    為收 受詐欺取財款項之用，遂行詐欺取財犯行，並於提領
    、轉匯後即產生遮斷資金流動軌跡以逃避國家追訴、處罰之
    效果，仍於其發生並不違背自己本意之情況下，同時基於幫
    助他人犯詐欺取財及一般洗錢之不確定故意，於民國110年1
    月22日某時許，在統一超商永在門市，將其申設之郵局帳號
    00000000000000號帳戶（下稱本案帳戶）之提款卡，寄交予
    真實姓名及年籍均不詳，臉書暱稱「許潔」、LINE暱稱「王
    庭雨耳塞手工」之成年女子（下稱甲女），並以LINE告知甲
    女本案帳戶之密碼，而容任該人及其同夥使用系爭帳戶詐欺
    他人財物，並藉此掩飾或隱匿犯罪所得去向。嗣甲女取得前
    開帳戶資料後，即與所屬詐欺取財成員（依卷內證據資料無
    從認定係3人以上共同為之，詳後述）共同基於意圖為自己
    不法所有之詐欺取財及一般洗錢犯意聯絡，由真實姓名及年
    籍均不詳之詐欺取財成員，於110年1月24日晚上9時許及翌
    （25）日晚上6時許，先後假冒東森購物客服人員及匯豐銀
    行客服人員，撥打電話向丙○○佯稱：因先前購物時客服操作
    失誤而誤刷信用卡，須依指示操作以取消刷卡云云，致丙○○
    陷於錯誤，因而於110年1月25日晚上7時14分許，將新臺幣
    （下同）15萬21元匯入本案帳戶，旋遭提領一空，產生遮斷
    資金流動軌跡以逃避國家追訴、處罰之效果。嗣因丙○○發覺
    受騙而報警，始悉上情。
二、案經新北市政府警察局海山分局報告臺灣臺中地方檢察署檢
    察官偵查起訴。
    理    由
一、本判決下述所引用被告以外之人於審判外之供述證據，檢察
    官及被告乙○○迄本院言詞辯論終結前，就該等證據之證據能
    力，皆未聲明異議，而本院審酌上開供述證據資料製作時之
    情況，並無不當取供或證明力明顯過低之瑕疵，認以之作為
    證據應屬適當，依刑事訴訟法第159條之5規定，認均具有證
    據能力。而本案所引用之其餘非供述證據，並無證據證明係
    實施刑事訴訟程序之公務員違背法定程序所取得，依刑事訴
    訟法第158條之4反面解釋，應認均具有證據能力，併此敘明
    。
二、認定犯罪事實所憑證據及理由
  ㈠上開犯罪事實，業據被告於本院審理中坦承不諱（見本院卷
    第81頁），核與告訴人丙○○於警詢之陳述相符（見偵卷第42
    -43頁），並有本案帳戶之客戶資料及交易明細（見偵卷第7
    1、75頁）、甲女在臉書「家庭代工、廣告」社團之貼文及
    個人臉書頁面截圖（見本院卷第37-41頁）、被告與甲女之
    語音通話紀錄及對話紀錄截圖（見偵卷第43-45、53頁）、
    統一超商ibon寄件資料畫面翻拍照片、寄件包裹照片、繳款
    證明聯（見本院卷第47-51頁）、告訴人之網路轉帳交易明
    細截圖（見偵卷第117-118頁）在卷可稽，足認被告上開自
    白與事實相符，堪以採信。
　㈡被告雖將本案帳戶之提款卡及密碼交與詐欺犯罪者使用，惟
    本案無積極證據證明有3人以上之共同正犯參與本案詐欺取
    財犯行，依罪證有疑利於被告之原則，尚難認前述詐欺取財
    成員人數已達3人以上共同犯之情形，亦無從認定被告主觀
    上具幫助他人犯加重詐欺取財罪之故意，附此敘明。
　㈢綜上所述，本案事證明確，被告上開犯行洵堪認定，應依法
    論科。
三、論罪科刑
　㈠按刑法上之幫助犯，係對於犯罪與正犯有共同之認識，而以
    幫助之意思，對於正犯資以助力，而未參與實施犯罪之行為
    者而言（最高法院88年度台上字第1270號判決意旨參照）。
    是以，如未參與實施犯罪構成要件之行為，且係出於幫助之
    意思提供助力，即屬幫助犯，而非共同正犯。查被告提供本
    案帳戶提款卡及密碼予詐欺者，供詐欺者使用該帳戶收受詐
    欺取財款項，而遂行詐欺取財之犯行，顯係以幫助他人犯罪
    之意思，參與詐欺取財構成要件以外之行為，而屬幫助詐欺
    取財行為。
  ㈡次按金融帳戶乃個人理財工具，依我國現狀，申設金融帳戶
    並無任何特殊限制，且可於不同之金融機構申請多數帳戶使
    用，是依一般人之社會通念，若見他人不以自己名義申請帳
    戶，反而收購或借用別人之金融帳戶以供使用，並要求提供
    提款卡及告知密碼，則提供金融帳戶者主觀上如認識該帳戶
    可能作為對方收受、提領特定犯罪所得使用，對方提領後會
    產生遮斷金流以逃避國家追訴、處罰之效果，仍基於幫助之
    犯意，而提供該帳戶之提款卡及密碼，以利洗錢實行，仍可
    成立一般洗錢罪之幫助犯（最高法院108年度台上字第3101
    號判決要旨參照）。本案被告主觀上預見將本案帳戶提款卡
    及密碼交付他人，該帳戶可能遭他人用於收受、提領詐欺犯
    罪所得之用，並因而產生遮斷金流致使檢警難以追查之效果
    ，仍基於幫助之犯意，提供帳戶以利一般洗錢犯罪實行等情
    ，業經認定如前，揆諸上開說明，應成立幫助一般洗錢罪。
　㈢核被告所為，係犯刑法第30條第1項前段、第339條第1項之幫
    助詐欺取財罪及刑法第30條第1項前段、洗錢防制法第14條
    第1項之幫助一般洗錢罪。
  ㈣被告提供本案帳戶提款卡及密碼之行為，係以單一幫助詐欺
    、幫助一般洗錢行為，幫助詐欺取財成員遂行詐欺告訴人及
    一般洗錢犯行，係一行為觸犯數罪名之想像競合犯，應依刑
    法第55條規定，從一重之幫助一般洗錢罪處斷。　　
　㈤被告於本院審判中坦承幫助一般洗錢犯行，業如前述，爰依
    洗錢防制法第16條第2項之規定減輕其刑。　
  ㈥被告係幫助犯，審酌其幫助詐欺取財及幫助一般洗錢行為並 
    非直接破壞被害人之財產法益，且其犯罪情節較詐欺取財、
     一般洗錢犯行之正犯輕微，爰依刑法第30條第2項規定，按
    正犯之刑減輕之，並就幫助一般洗錢罪依法遞減輕其刑。至
    幫助詐欺取財部分，屬想像競合犯其中之輕罪，惟本院於後
    述被告量刑時，仍當一併衡酌上開減輕其刑事由，附此說明
    。
  ㈦爰以行為人之責任為基礎，審酌被告率爾提供本案帳戶提款
    卡及密碼供詐欺犯罪者詐欺取財，助長詐騙財產犯罪之風氣
    ，並造成社會互信受損，危害社會正常交易安全，同時使詐
    欺者得以隱匿其真實身分，製造金流斷點，造成執法人員難
    以追查該詐騙者之真實身分，徒增被害人尋求救濟之困難性
    ，且造成告訴人上開財產損失，犯罪所生危害非輕；並考量
    被告未實際參與本案詐欺取財、一般洗錢之犯行，及其終能
    坦承犯行，並有意與告訴人調解，然因告訴人未在臺中居住
    ，不便至本院調解，而無調解意願，故被告未能與告訴人成
    立調解並賠償損害之犯後態度，有本院公務電話紀錄在卷可
    證（見本院卷第59頁）；兼衡被告自述之智識程度及家庭經
    濟生活狀況（見本院卷第81頁）等一切情狀，量處如主文所
    示之刑，並就罰金部分諭知易服勞役之折算標準。
四、沒收
  ㈠本案並無證據足認被告確有因本案犯行而實際獲得犯罪所 得
    ，自無從遽認被告有何實際獲取之犯罪所得，爰不予諭知沒
    收或追徵其價額。
　㈡另告訴人匯入本案帳戶之款項，係由詐欺者直接提領，非屬
    被告所有，亦非在被告實際掌控中，被告就所隱匿之財物不
    具所有權及事實上處分權，無從依洗錢防制法第18條第1 項
    就所提領全部金額諭知沒收，併予敘明。
據上論斷，應依刑事訴訟法第299條第1項前段，洗錢防制法第14
條第1項、第16條第2項，刑法第11條、第30條第1項前段、第2項
、第339條第1項、第55條、第42條第3項前段，刑法施行法第1條
之1第1項，判決如主文。　
本案經檢察官張文傑提起公訴，檢察官甲○○到庭執行職務。
中　　華　　民　　國　　111 　年　　10　　月　　 6　　日
                  刑事第十三庭  審判長法  官  劉敏芳
　　　　　　　　　
　　　　　　　　　                    法  官  劉依伶
　　　　　　　　　
　　　　　　　　　                    法  官  黃世誠
以上正本證明與原本無異。
如不服本判決應於收受送達後20日內向本院提出上訴書狀，並應
敘述具體理由；其未敘述上訴之理由者，應於上訴期間屆滿後20
日內向本院補提理由書（均須按他造當事人之人數附繕本）「切
勿逕送上級法院」。
告訴人或被害人如不服判決，應備理由具狀向檢察官請求上訴，
上訴期間之計算，以檢察官收受判決正本之日起算。
　　　　                              書記官  陳慧君
中　　華　　民　　國　　111 　年　　10　　月　　 6　　日
附錄論罪科刑法條
中華民國刑法第30條
幫助他人實行犯罪行為者，為幫助犯。雖他人不知幫助之情者，
亦同。
幫助犯之處罰，得按正犯之刑減輕之。

中華民國刑法第339條
意圖為自己或第三人不法之所有，以詐術使人將本人或第三人之
物交付者，處5年以下有期徒刑、拘役或科或併科50萬元以下罰
金。
以前項方法得財產上不法之利益或使第三人得之者，亦同。
前二項之未遂犯罰之。

洗錢防制法第14條
有第二條各款所列洗錢行為者，處7年以下有期徒刑，併科新臺
幣5百萬元以下罰金。
前項之未遂犯罰之。
前二項情形，不得科以超過其特定犯罪所定最重本刑之刑。